【裁判字號】    98,交抗,2870
【裁判日期】    981231
【裁判案由】    違反道路交通管理處罰條例
【裁判全文】
臺灣高等法院交通事件裁定            98年度交抗字第2870號
抗告人  即
原處分機關  交通部公路總局新竹區監理所桃園監理站
受 處 分人  甲○○
上列抗告人因受處分人違反道路交通管理處罰條例案件，不服臺
灣桃園地方法院98年度交聲字第1237號，中華民國98年11月5日
所為之裁定，提起抗告，本院裁定如下：
    主  文
抗告駁回。
    理  由
一、原裁定意旨略以：受處分人甲○○於民國98年5月2日晚間
    11時57分許，駕駛車牌號碼DF-9075號自用一般小客車行經
    於桃園市○○路○段296號前，為桃園縣政府警察局桃園分局
    警員當場攔停，經進行呼氣酒精濃度測試，當場測得其呼氣
    酒精濃度達每公升0.66毫克，已逾規定不得駕駛車輛之濃度
    標準，乃依法掣單舉發，而受處分人同一酒後駕車之行為，
    因同時觸犯刑法第185條之3之公共危險罪，亦經移送臺灣桃
    園地方法院檢察署檢察官偵辦，經該署檢察官於98年6月26
    日以98年度偵字第10778號為緩起訴處分確定，緩起訴期間
    為1年（緩起訴期間自98年6月26日至99年6月25日），並應
    於緩起訴處分確定後6個月內，向桃園縣觀護志工協進會支
    付新臺幣20,000元，並於緩起訴處分確定後6個月內，參加
    臺灣桃園地方法院檢察署舉辦之法治教育課程1場等情，有
    舉發違反道路交通管理事件通知單、呼氣酒精濃度測試單影
    本、臺灣高等法院被告前案紀錄表、臺灣桃園地方法院檢察
    署檢察官98年度偵字第10778號緩起訴處分書各1份附卷可稽
    ，自堪信實。原處分機關依道路交通管理處罰條例第24條第
    1項第2款之規定，裁處異議人施以道路交通安全講習之其他
    種類行政裁罰部分，核無違誤；惟原處分機關在緩起訴處分
    尚未實質確定前，逕依道路交通管理處罰條例第35條第1項
    第1款規定裁罰異議人罰鍰49,500元部分，顯與行政罰法第
    26條第1項前段、第2項之規定意旨有違，且未審酌「吊扣駕
    駛執照12個月」規範之目的，在異議人未領有普通小型車駕
    駛執照之情況下，逕為吊扣異議人汽車駕駛執照12個月之處
    分，均有可議。然仍應將原處分撤銷，改為裁罰受處分人應
    接受道路交通安全講習，以期適法。併敘明罰鍰部分應由原
    處分機關俟上開緩起訴期間屆滿後，依異議人是否經撤銷緩
    起訴及受刑事追訴處罰之情形，暨參酌道路交通管理處罰條
    例第35條第8項所定「經裁判確定處以之罰金低於本條例第
    92條第3項所訂最低罰鍰基準規定者，應依本條例裁決繳納
    不足最低罰鍰」之意旨，另為適法之處理等語。
二、抗告意旨略以：酒後不得駕駛車輛，為政府近年來所大力宣
    傳之政令，其目的除為確保駕駛人本身之安全外，更為保障
    其他用路人使用道路之安全。若駕駛人飲酒後已造成協調功
    能降低，無法為正常反應，影響其安全駕駛動力交通工具之
    能力，則其不僅無法明確認知道路交通狀況，亦無法完全控
    制本身之駕駛行為，如仍縱己肆意而為，則交通安全憑何保
    障？原裁定既認受處分人確有駕駛自用小客車「酒精濃度超
    過規定標準」之違規情形，則就吊扣其駕駛執照12個月部分
    ，僅係如何為適當處分及執行之問題，尚不能因受處分人僅
    持有汽車駕駛執照（駕照種類職業大客車），即認此部分撤
    銷免罰。原裁定就此部分逕為撤銷，尚與道路交通管理處罰
    條例第35條第1項第1款規定不合，為維護道路交通管理目的
    及公平性原則，懇請撤銷原裁定，自為裁定云云。
三、經查：
（一）按汽車駕駛人，駕駛汽車經測試檢定酒精濃度超過規定標
      準者，處新台幣15,000元以上60,000元以下罰鍰，並當場
      移置保管該汽車及吊扣其駕駛執照1年。汽車駕駛人有第
      35條第1項規定之情形者，應接受道路交通安全講習，道
      路交通管理處罰條例第35條第1項第1款及第24條第1項第2
      款分別定有明文。又汽車駕駛人，因違反本條例及道路交
      通安全規則之規定，受吊銷駕駛執照處分時，吊銷其持有
      各級車類之駕駛執照，道路交通管理處罰條例第68條亦定
      有明文。惟道路交通管理處罰條例第68條業於94年12月14
      日修正，並自95年3月1日起施行，修正前之道路交通管理
      處罰條例第68條規定：「汽車駕駛人，因違反本條例及道
      路交通安全規則之規定，受吊扣或吊銷駕駛執照處分時，
      吊扣或吊銷其持有各級車類之駕駛執照」；修正後之道路
      交通管理處罰條例第68條則規定：「汽車駕駛人，因違反
      本條例及道路交通安全規則之規定，受吊銷駕駛執照處分
      時，吊銷其持有各級車類之駕駛執照」；其原提案修正條
      文為：「汽、機車駕駛人，因違反本條例及道路交通安全
      規則之規定，受吊扣或吊銷駕駛執照處分時，吊扣或吊銷
      其違法或違規當時所駕駛車輛之駕駛執照」，其立法理由
      略以：「原條文將違法或違規駕駛人所持有各級車類之駕
      駛執照一併吊扣或吊銷，失之過酷，影響人民工作及生活
      甚鉅，爰修正之」等語，是駕駛人違反道路交通管理處罰
      條例第35條第1項第1款之規定而受吊扣駕駛執照處分時，
      依修正後同法第68條規定並參照其修正意旨，應僅得吊扣
      違規或違法當時駕駛車類之駕駛執照，不得再吊扣行為人
      所持有、與駕駛違規車輛無關之其他各級車類駕駛執照。
      亦言之，依現行道路交通管理處罰條例，並無得吊扣駕駛
      人所持有他級駕駛執照之依據存在。復按酒醉駕車行為製
      造法所不容許之風險，以風險製造之立場觀之，並不因駕
      駛車輛種類之不同，而有所差別，然從風險實現之觀點而
      言，酒醉駕駛車類之不同，其對於交通安全衍生之實害結
      果亦有差異，如駕駛人駕駛低一級之車類違反本條例之規
      定時，不論其所造成之實害結果，而一律吊扣駕駛人所持
      有之各類駕照，不無過當之虞，亦非無合於比例原則之疑
      義。從而，於吊扣駕駛人駕駛執照之處分時，自僅得吊扣
      駕駛人違規時所駕駛該級車類之駕駛執照，以限制其繼續
      駕駛該級車類行駛道路之權利，果駕駛人並無該級車類之
      駕駛執照，或雖曾持有該級車類之駕駛執照，然該駕駛執
      照業經吊銷、吊扣，即無從再執行吊扣該級車類駕駛執照
      之處分（本院暨所屬法院97年法律座談會刑事類提案第40
      號研討結果亦同此見解）。
（二）查本件受處分人於酒後駕駛上揭自用小客車，於前揭時、
      地經警測得其呼氣酒精濃度達每公升0.66毫克，並經警舉
      發酒後駕車違規，嗣經桃園地方法院檢察署以98年度偵字
      第10778號緩起訴處分確定在案。此有舉發違反道路交通
      管理事件通知單、呼氣酒精濃度測試單影本、臺灣高等法
      院被告前案紀錄表、臺灣桃園地方法院檢察署檢察官98年
      度偵字第10778號緩起訴處分書各1份附卷可稽交通部公路
      總局新竹區監理所桃監裁罰字第裁52-DB0000000號違反道
      路交通管理事件裁決書、交通部公路總局新竹區監理所桃
      園監理站98年7月24日竹監桃字第0980019586號函、交通
      部公路總局新竹區監理所桃園監理站送達證書、桃園監理
      站汽車駕駛人螢幕列印資料、汽車駕駛人經歷證明書、證
      號查詢汽車駕駛人在卷可稽，是受處分人上揭違規事實，
      足堪認定。
（三）次以，受處分人於本件交通違規時，已因領有高一級駕駛
      執照之職業大客車駕駛執照，致事實上未持有較低級駕駛
      執照之普通小型車駕駛執照，而抗告人即原處分機關（下
      稱抗告人）上開裁決書所指「吊扣駕駛執照」，應係指受
      處分人之職業大客駕駛執照，此參照卷附之汽車駕駛人螢
      幕列印資料、汽車駕駛人經歷證明書、證號查詢汽車駕駛
      人即明。惟揆諸上開說明，受處分人並無自用小客車駕駛
      執照可供吊扣，抗告人本毋庸為吊扣之處分。惟果抗告人
      以受處分人無自用小客車駕駛執照可供吊扣，遂進而吊扣
      受處分人之職業聯結車駕駛執照，即與道路交通管理處罰
      條例第68條規定有悖。
四、綜上所述，原審認抗告人對受處分人所為之吊扣職業大客車
    駕駛執照，並施以道路交通安全講習之處分部分有違誤，而
    予以撤銷，改諭知受處分人應接受道路交通安全講習之處分
    ，另就罰鍰部分敘明應由原處分機關俟受處分人上開緩起訴
    期間屆滿後，依受處分人是否經撤銷緩起訴及受刑事追訴處
    罰之情形，暨參酌道路交通管理處罰條例第35條第8項所定
    「經裁判確定處以之罰金低於本條例第92條第3項所訂最低
    罰鍰基準規定者，應依本條例裁決繳納不足最低罰鍰」之意
    旨，另為適法之處理等語，核其認事用法，均無違誤。抗告
    人抗告意旨猶執陳詞，任意指摘原裁定不當，求為撤銷改判
    ，為無理由，其抗告應予駁回。
據上論結，爰依道路交通案件處理辦法第26條，刑事訴訟法第
412條，裁定如主文。
中    華    民    國    98    年    12    月    31   日
                  刑事第二十庭審判長法  官  楊貴雄
                                    法  官  周明鴻
                                    法  官  林銓正
以上正本證明與原本無異。
不得再抗告。
                                    書記官  張淨
中    華    民    國    99    年    1     月    5     日


司法院資訊處製作；財團法人民間司法改革基金會備份。
